臺灣高雄地方法院民事判決
110年度重訴字第5號
原      告  財政部國有財產署南區分署

法定代理人  黃莉莉  
訴訟代理人  鄭植元律師
            楊家瑋律師
            高華陽律師
上  一  人
複  代理人  王又真律師                        
被      告  黃仁茂  
            黃松鼎  
上列當事人間請求拆屋還地等事件，本院於民國111年9月7日言
詞辯論終結，判決如下：
    主      文
一、被告黃松鼎應將坐落高雄市○○區○○段○○○0○○地號土地上，如
    附圖所示編號B面積一一六平方公尺之磚造鐵皮房屋暨鐵皮
    棚架、編號C面積三十平方公尺之雞舍拆除，將占用土地返
    還原告。
二、被告黃松鼎應給付自民國一一一年一月一日起至返還前項土
    地之日止，按日依前項土地占用面積乘以當年度申報地價週
    年利率百分之五除以三百六十五日計算之金額。
三、原告其餘之訴駁回。
四、訴訟費用由被告黃松鼎負擔。　
    事實及理由
壹、程序部分
　　按訴狀送達後，原告不得將原訴變更或追加他訴，但請求之
    基礎事實同一者、擴張或減縮應受判決事項之聲明者、不甚
    礙被告之防禦及訴訟之終結者，不在此限；不變更訴訟標的
    ，而補充或更正事實上或法律上之陳述者，非為訴之變更或
    追加，民事訴訟法第255條第1項第2款、第3款、第7款、第2
    56條分別定有明文。又所謂請求之基礎事實同一者，係指變
    更或追加之訴與原訴之原因事實，有其社會事實上之共通性
    及關聯性，而就原請求所主張之事實及證據資料，於變更或
    追加之訴得加以利用，且無害於他造當事人程序權之保障者
    而言（最高法院104年度台上字第336號判決意旨參照）。經
    查，原告起訴時原請求：㈠被告黃仁茂應將坐落於高雄市○○
    區○○段000000地號土地（下稱系爭土地）上之地上物拆除後
    ，將占用面積約142平方公尺返還原告；㈡黃仁茂應給付新臺
    幣（下同）60,915元，暨自民國109年7月31日起至清償日止
    ，按週年利率5％之利息；暨給付自109年6月起至返還系爭土
    地之日起，按系爭土地占用面積乘以當年度申報地價週年利
    率5％計算之金額(本院卷一第9頁)。嗣於訴狀送達後，原告
    將訴之聲明第二項減縮為：黃仁茂應給付自109年7月起至返
    還系爭土地之日起，按系爭土地占用面積乘以當年度申報地
    價週年利率5％計算之金額(本院卷二第11頁)。復於本院審理
    中，經地政機關測量後，更正訴之聲明第一項為：黃仁茂應
    將坐落系爭土地上，如複丈日期110年9月3日高雄市三民地
    政事務所土地複丈成果圖(下稱附圖)所示編號B面積116平方
    公尺之磚造鐵皮房屋暨鐵皮棚架、編號C面積30平方公尺之
    雞舍拆除，將占用土地返還原告(本院卷二第113頁)。另黃
    仁茂於本院審理中已繳納土地使用補償金至110年12月31日
    止，故減縮訴之聲明第二項為：黃仁茂應自111年1月1日起
    至返還系爭土地之日止，每年給付原告按占用系爭土地面積
    乘以系爭土地當年度申報地價週年利率5％計算之金額(本院
    卷二第163頁)。嗣於本院審理中，黃仁茂陳稱已於91年4月1
    7日將木石磚造(磚石造)、面積138.2平方公尺之未保存登記
    建物(下稱系爭房屋，門牌號碼高雄市○○區○○路000號)之事
    實上處分權贈與其子黃松鼎，原告遂追加黃松鼎為被告，並
    主張系爭房屋所有權擴及如附圖所示編號B、C部分，黃松鼎
    對B、C部分具有事實上處分權(本院卷二第229至231、244頁
    )，而追加備位之訴且變更聲明如下述(本院卷二第244頁)。
    上開更正請求被告占用系爭土地之面積，非屬訴之變更；上
    開減縮請求金額部分，核屬減縮應受判決事項之聲明；上開
    追加黃松鼎為被告部分，追加之訴與原訴均係就占有系爭土
    地所生糾紛為請求，爭點具有共通性，各請求利益之主張在
    社會生活上可認為相關連，證據資料得為相互利用，自應認
    為二者請求之基礎事實同一，亦均不甚礙被告防禦及訴訟，
    揆諸前開規定及說明，均應予准許。黃仁茂、黃松鼎抗辯，
    本件訴訟標的對黃松鼎非必要共同訴訟，無合一確定必要，
    原告追加之訴有延滯訴訟進行之虞，故不同意追加，尚無足
    採。
貳、實體部分　　
ㄧ、原告主張：
(一)系爭土地為中華民國所有，而由原告擔任管理者，原告於10
    4年12月4日派員勘查，發現黃仁茂出資興建如附圖所示編號
    B面積116平方公尺之磚造鐵皮房屋暨鐵皮棚架、編號C面積3
    0平方公尺之雞舍（與系爭房屋共用同一門牌號碼，下分稱B
    地上物、C地上物，合稱系爭地上物），並以系爭地上物占
    有使用系爭土地，然兩造間就系爭土地並無租賃或其他合法
    占有使用之法律關係，且依82年5月28日攝影之航測地形圖
    ，當時系爭土地上無系爭地上物，無法證明系爭地上物係於
    82年7月21日前建築並持續使用迄今，不符合國有非公用不
    動產出租管理辦法第25條第7款規定之出租要件，不能出租
    予黃仁茂，原告已以104年12月28日台財產南租字第1046003
    8060號函通知黃仁茂申請承租系爭土地乙案應予註銷。嗣原
    告委請律師於109年7月2日寄發律師函，限黃仁茂於109年8
    月2日前拆清占用系爭地上物並給付使用補償金，惟未獲置
    理，原告自得依民法第767條第1項規定請求黃仁茂拆除系爭
    地上物，並將占用土地騰空返還原告。又黃仁茂以系爭地上
    物占用系爭土地為無法律上原因而受有利益，致原告受有損
    害，原告自得依民法第179條規定請求黃仁茂返還相當於租
    金之不當得利，而系爭土地位在高雄市三民區熱鬧地段、周
    邊商業繁榮，以週年利率5％計算相當於租金之不當得利，自
    屬合理。又依國有非公用不動產租賃作業程序(下稱系爭作
    業程序)第55點第1項第1款規定，占用面積以當期土地申報
    地價總額乘以5％計算年租金，而黃仁茂已繳納土地使用補償
    金至110年12月31日止，是黃仁茂應給付自111年1月起，按
    占用面積乘以當年度申報地價週年利率5％之金額予原告。
(二)若認系爭地上物不具有構造上、使用上獨立性，系爭房屋所
    有權擴及系爭地上物，因黃仁茂於91年4月17日將系爭房屋
    之事實上處分權贈與黃松鼎，亦包括系爭地上物之事實上處
    分權，自應由黃松鼎拆除系爭地上物，將占用土地返還原告
    及由黃松鼎支付上開使用補償金。
(三)爰依民法第767條第1項前段、中段規定，請求先位之訴如下
    列先位聲明第一項所示，備位之訴如下列備位聲明第一項所
    示；依民法第179條規定，請求先位之訴如下列先位聲明第
    二項所示，備位之訴如下列備位聲明第二項所示。並先位聲
    明：㈠黃仁茂應將坐落系爭土地上如附圖所示系爭地上物拆
    除，將占用土地返還原告；㈡黃仁茂應給付自111年1月1日起
    至返還前項土地之日止，按日依前項土地占用面積乘以當年
    度申報地價週年利率5％除以365日計算之金額。備位聲明：㈠
    黃松鼎應將坐落系爭土地上如附圖所示系爭地上物拆除，將
    占用土地返還原告；㈡黃松鼎應給付自111年1月1日起至返還
    前項土地之日止，按日依前項土地占用面積乘以當年度申報
    地價週年利率5％除以365日計算之金額。　
二、被告則均以：黃仁茂之父親訴外人黃○○至少於55年起占有使
    用系爭土地並居住其上，嗣黃仁茂出資興建系爭房屋於76年
    8月申請設立稅籍，嗣又增建系爭地上物，原告於88年8月21
    日以接管為登記原因，登記為系爭土地之管理機關，黃仁茂
    在系爭土地上增建系爭地上物，係和平、公然、繼續占有系
    爭土地已逾20年以上，而黃仁茂並非基於所有權之意思，亦
    非基於租賃或借貸意思占有使用系爭土地，可認黃仁茂主觀
    上係以行使地上權之意思占用系爭土地，客觀上已有公然、
    和平、繼續占有系爭土地20年以上之事實，已具備時效取得
    地上權之要件，並非無權占有。又系爭土地為不規則且長狹
    狀之土地，並無面臨街道，原告以當年度申報地價週年利率
    5％請求相當租金不當得利過高且不合理，而黃仁茂先前使用
    系爭土地作為灌溉溝渠之用，溝渠荒廢後，黃仁茂將之整理
    使用，原告先前通知繳納系爭土地之土地使用補償金，均已
    繳納完畢，希望能向原告承租系爭土地等語置辯。並均聲明
    ：原告之訴駁回。
三、兩造不爭執事項：
(一)系爭土地為國有土地，管理機關為原告。
(二)黃仁茂出資興建如附圖所示系爭地上物，並以系爭地上物占
    有使用系爭土地。
(三)系爭房屋其中木石磚造（磚石造）面積138.2平方公尺部分
    於76年8月設籍課稅，納稅義務人為黃仁茂，後於91年4月17
    日立契將全部持分贈與黃松鼎，96年2月13日黃松鼎將持分
    二分之一售予訴外人黃甲○，黃甲○於101年3月27日又將持分
    二分之一贈與黃松鼎，黃松鼎取得全部持分迄今，黃仁茂已
    將此部分之事實上處分權讓與黃松鼎。
(四)系爭房屋只有一個稅籍編號，是一層樓建築，有兩個客廳、
    三間浴室、兩間廚房、五間房間（均非套房），屋後有一雞
    舍(即C地上物)，都是由面對覺民路之同一出入口進出，目
    前居住其內共有10人，有黃松鼎及其配偶及兩名子女、黃仁
    茂及其配偶、黃仁茂兩名未婚之女兒、黃仁茂長子之配偶及
    一名女兒（黃仁茂長子已去世），此10人在該屋居住生活區
    域無區分，房間分配上是黃仁茂及其配偶住一間，黃松鼎及
    其配偶及二名子女住一間，黃仁茂兩名未婚之女兒各住一間
    ，黃仁茂長子配偶及一名女兒住一間。
(五)稅捐機關在76年8月將系爭房屋設籍課稅之後，未曾變更課
    稅之房屋面積，系爭地上物在91年4月17日之前已興建完畢
    。
(六)黃仁茂已向原告繳納自99年7月起至110年12月止之系爭土地
    使用補償金，惟兩造間就系爭土地並無成立租賃關係。
(七)被告並非基於所有之意思占有系爭土地，亦未向地政機關就
    系爭土地聲請為地上權登記並經地政機關受理。　　　
四、本院得心證之理由：
(一)先位之訴
　⒈按動產因附合而為不動產之重要成分者，不動產所有人，取
    得動產所有權，民法第811條定有明文。次按獨立之建築物
    應具構造上及使用上之獨立性，始得為物權之客體。倘依附
    於原建築以助其效用且未具獨立性之附屬建物，依民法第81
    1條規定，應由原建築物所有人取得增建建物之所有權，原
    建築所有權範圍因而擴張(最高法院109年度台上字第2448號
    判決意旨參照)。　　
　⒉查黃仁茂出資興建如附圖所示系爭地上物，並以系爭地上物
    占有使用系爭土地；系爭房屋只有一個稅籍編號，是一層樓
    建築，有兩個客廳、三間浴室、兩間廚房、五間房間（均非
    套房），屋後有一雞舍(即C地上物)，均由面對覺民路之同
    一出入口進出，目前居住其內共有10人，有黃松鼎及其配偶
    及兩名子女、黃仁茂及其配偶、黃仁茂兩名未婚之女兒、黃
    仁茂長子之配偶及一名女兒，此10人在該屋居住生活區域無
    區分，房間分配上是黃仁茂及其配偶住一間，黃松鼎及其配
    偶及二名子女住一間，黃仁茂兩名未婚之女兒各住一間，黃
    仁茂長子配偶及一名女兒住一間乙節(不爭執事項一、四)。
    又本院勘驗系爭房屋及系爭地上物之現狀，勘驗結果為：進
    入系爭房屋屋外通道，通道右側有水泥暨鐵皮增建建物，鐵
    皮屋上方為輕鋼架屋頂，通道地面擺設被告使用之洗衣機、
    傢俱，另有一間廁所(水泥建物)等，走出輕鋼架屋頂範圍後
    有一庭院，庭院後端設置鐵絲圍籠並飼養雞隻，其上有栽種
    樹木及搭設鐵皮棚，系爭房屋僅有面對覺民路之大門為獨立
    出入口等情，有本院勘驗筆錄暨現場照片存卷可稽(本院卷
    二第65至83頁)。被告二人於本院審理時均稱：我們居住使
    用的洗衣機、冰箱都放置在如附圖所示編號B部分之鐵皮棚
    架下方走道，B部分之鐵皮建物內部為其中一間廚房，其外
    有設置排油煙管；B部分之水泥牆面內為黃仁茂及其配偶居
    住之房間；B部分之鐵皮棚架作為曬衣服之用；B部分之磚造
    建物之白色網狀白色門進入則是廚房走道，進入後右手邊是
    廁所，左手邊是另一個廚房等語，業據被告二人陳述在卷(
    本院卷二第242頁)，有現場照片存卷可稽(本院卷二第69頁
    、第73頁編號4、5、第77頁編號8、9)。再者，稅捐機關在7
    6年8月就系爭房屋設籍課稅之後，未曾變更課稅之房屋面積
    138.2平方公尺，系爭地上物在91年4月17日之前已興建完畢
    (不爭執事項五)，而B地上物面積116平方公尺、C地上物面
    積30平方公尺，合計146平方公尺，已逾系爭房屋面積，益
    徵黃仁茂將系爭房屋興建完畢後才增建系爭地上物。是以，
    系爭地上物雖與系爭房屋並非同時興建，惟B地上物之磚造
    暨鐵皮建物內部空間配置分別為黃仁茂及其配偶之房間、被
    告及其家人共同使用之廚房及廁所，均與系爭房屋內部相通
    ；B地上物之鐵皮棚架，與前開磚造暨鐵皮建物屋頂相連，
    供被告及其家人曬衣服，並有加強系爭房屋安全防護效用；
    C地上物之雞舍，供被告及其家人飼養雞隻。是以，足見系
    爭地上物之增建係為擴大系爭房屋之居住使用功能，並相互
    為用，無獨立出入口，與系爭房屋共用同一出入口，顯不具
    有構造上及使用上獨立性，已附合於系爭房屋，為系爭房屋
    之一部分，依民法第811條規定，系爭房屋所有權範圍擴張
    ，系爭地上物無獨立之所有權。
  ⒊黃仁茂出資興建系爭房屋取得所有權，嗣後於91年4月17日前
    完成系爭地上物之增建【黃仁茂於本院審理中先稱係90年間
    興建(本院卷二第65頁)，後又改稱係83年間興建(本院卷二
    第123頁)，原告僅主張非82年7月21日前興建】，而系爭地
    上物已附合於系爭房屋之所有權範圍內，業已認定如前述。
    則黃仁茂嗣於91年4月17日將系爭房屋贈與黃松鼎(不爭執事
    項三)，黃松鼎受讓取得事實上處分權範圍包括系爭房屋、
    系爭地上物，堪以認定。黃仁茂辯稱：沒有一併讓與系爭地
    上物之事實上處分權等語(本院卷二第228頁)，尚無足採。
　⒋次按房屋之拆除為一種事實上之處分行為，是未經辦理所有
    權第一次登記之建物，須有事實上之處分權者，始得予以拆
    除(最高法院96年度台上字第2772號判決意旨參照)。復按無
    法律上之原因而受利益，致他人受損害者，應返還其利益；
    受僱人、學徒、家屬或基於其他類似之關係，受他人之指示
    ，而對於物有管領之力者，僅該他人為占有人，民法第179
    條、第942條分別定有明文。又類此基於特定之從屬關係，
    受他人指示而為占有者，為輔助占有人，僅係占有人之機關
    ，其本身並非占有人（最高法院104年度台上字第137號判決
    意旨參照）。查黃松鼎為系爭地上物之事實上處分權人，業
    已認定如前述，黃仁茂就系爭地上物既無處分權，原告先位
    請求黃仁茂拆除系爭地上物，將占用土地返還原告，自屬無
    據。又黃仁茂雖居住在系爭房屋並使用系爭地上物，然其與
    黃松鼎為父子關係，其係經黃松鼎之同意使用系爭地上物，
    足見黃仁茂基於家屬之關係，受黃松鼎之指示，而對於系爭
    地上物有管領之力，依民法第942條規定，黃仁茂僅為系爭
    地上物之輔助占有人，並非占有人，原告請求黃仁茂給付占
    用系爭土地相當於租金之不當得利，亦屬無據。從而，原告
    先位之訴，為無理由，應予駁回。　
(二)備位之訴
　⒈按所有人對於無權占有或侵奪其所有物者，得請求返還之；
    對於妨害其所有權者，得請求除去之；有妨害其所有權之虞
    者，得請求防止之，民法第767條第1項定有明文。又原告以
    無權占有為原因，提起返還所有物之訴，被告即應就其占有
    權源之存在負舉證責任（最高法院98年度台上字第863號判
    決意旨參照）。查原告為系爭土地之管理機關，且系爭地上
    物占用系爭土地(不爭執事項一、二)，黃松鼎既為系爭地上
    物之事實上處分權人，業如前述，是黃松鼎確有以系爭地上
    物占用系爭土地，堪以認定。
　⒉黃松鼎抗辯：黃○○至少於55年起占有使用系爭土地並居住其
    上，嗣黃仁茂出資興建系爭房屋於76年8月起申請設立稅籍
    ，復將系爭地上物搭建完畢，係和平、公然、繼續占有系爭
    土地已逾20年以上，係以行使地上權之意思占用系爭土地20
    年以上，已具備時效取得地上權之要件，並非無權占有等語
    ，提出高雄市政府55年上期房捐繳納通知書(下稱系爭房捐
    繳納通知書)、林務局農林航空測量所臺灣地區航攝影像資
    料105年2月23日申請單(申請圖資名稱：雷射沖印放大航照
    ，備註：82年9月2日)、國土測繪圖資網路地圖服務列印資
    料、82年9月2日空拍航照圖(下合稱系爭影像資料)為證(本
    院卷二第129、155至159頁)，然為原告所否認，並主張：前
    開房捐繳納通知未檢附建築基地圖無法證明係指系爭地上物
    ，又系爭地上物既係黃仁茂所興建，自與黃○○55年間繳納房
    捐無涉；系爭影像資料無法證明與系爭地上物位置相符等語
    。經查：
　⑴觀諸系爭房捐繳納通知書記載納稅義務人黃○○、門牌號碼高
    雄市○○區○○○路00號，惟系爭房屋於76年8月設籍課稅，納稅
    義務人為黃仁茂，有高雄市稅捐稽徵處三民分處111年2月21
    日高市稽三房第0000000000號函(本院卷二第143頁)，顯見
    黃○○於55年間即為高雄市○○區○○○路00號房屋之納稅義務人
    ，而系爭房屋於76年8月為首次設籍、納稅義務人為黃仁茂
    ，倘若高雄市○○區○○○路00號房屋即為系爭房屋，系爭房屋
    歷年稅籍資料應會顯示黃○○為首次設籍之納稅義務人，而非
    黃仁茂，是高雄市○○區○○○路00號房屋與系爭房屋應屬不同
    建物，堪認黃松鼎抗辯其祖父黃○○至少55年起即有占有使用
    系爭土地，尚無足採。
　⑵按單純之沈默，與默許同意之意思表示不同，對無權占有人
    之使用未加異議，僅單純沈默而未為制止者，不生任何法律
    效果，亦非默許同意繼續使用(最高法院105年度台上字第13
    號判決意旨參照)。次按主張時效取得地上權者，須為以行
    使地上權之意思而占有始足當之，若依其所由發生事實之性
    質，無行使地上權之意思者，非有變為以行使地上權之意思
    而占有之情事，其取得時效，不能開始進行。又占有土地建
    築房屋，有以無權占有之意思，有以所有之意思，有以租賃
    或借貸之意思為之，非必皆以行使地上權之意思而占有，故
    主張以行使地上權之意思而占有者，應負舉證責任(最高法
    院84年度台上字第748號判決意旨參照)。又因時效取得地上
    權登記請求權者，不過有此請求權而已，在未依法登記為地
    上權人以前，仍不得據以對抗土地所有人，而謂其係有權占
    有(最高法院89年度台上字第1370號裁定意旨參照)。復按占
    有人因時效而取得地上權登記請求權者，以已具備時效取得
    地上權之要件，向該管地政機關請求為地上權登記，如經地
    政機關受理，受訴法院即應就占有人是否具備時效取得地上
    權之要件為實質審查(最高法院109年度台上字第614號判決
    意旨參照)。查依黃松鼎之舉證，至多僅能證明系爭地上物
    增建之時間，而無法證明黃仁茂興建系爭地上物後係基於行
    使地上權之意思占有系爭土地，且其受讓後亦係基於行使地
    上權之意思占有系爭土地。而依黃仁茂業已向原告繳納111
    年1月1日前之占用系爭土地使用補償金之事實，足認原告並
    無默許同意黃仁茂、黃松鼎使用系爭土地，並可認黃仁茂、
    黃松鼎均係基於無權占有之意思，占有系爭土地。且被告未
    向地政機關就系爭土地聲請為地上權登記並經地政機關受理
    (不爭執事項七)，揆諸前揭說明，黃松鼎自不得執此對抗原
    告謂其係有權占有，且本院亦無須就黃松鼎是否具備時效取
    得地上權之要件，為實體上裁判。
　⑶至於兩造所爭執系爭地上物增建之時間，僅攸關系爭地上物
    是否於82年7月21日前建築完成，被告得否依國有非公用不
    動產租賃作業程序第10點規定向原告申租系爭土地占用部分
    ，自無礙於被告均係基於無權占有之意思，占有系爭土地之
    認定。而被告提出之空拍航照圖既係82年9月2日拍攝，縱認
    被告圈出之房屋(本院卷二第159頁)，係系爭地上物，惟仍
    無法排除係82年7月21日之後方興建，原告以套繪82年5月28
    日拍攝之航測地形圖，認為當時無系爭地上物，故無法證明
    系爭地上物於82年7月21日前已興建並持續使用迄今，而註
    銷黃仁茂之申租案，有此函文可稽(本院卷一第39至43頁)，
    應屬有據。被告於本件訴訟抗辯希望能向原告承租系爭土地
    ，亦無可採。
　⑷從而，黃松鼎以系爭地上物占有系爭土地，依其舉證，並無
    占有系爭土地之合法權源，原告依民法第767條第1項前段、
    中段規定，請求黃松鼎將坐落系爭土地上之系爭地上物拆除
    ，將占用土地返還原告，為有理由，應予准許。
　⒊按無法律上之原因而受利益，致他人受損害者，應返還其利
    益。雖有法律上之原因，而其後已不存在者，亦同，民法第
    179條定有明文。次按無權占用他人房屋或土地者，依社會
    通常之概念，可能享有相當於租金之利益，並致所有人受有
    無法使用收益之損害，房屋或土地所有權人得請求占用人返
    還該利益（最高法院61年台上字1695號判決意旨參照）。復
    按城市地方房屋之租金，以不超過土地及其建築物申報總價
    額年息10％為限，於租用基地建築房屋準用之，土地法第105
    條準用第97條第1項規定自明。又按出租不動產之租金，除
    另有規定外，依下列計算方式計收：基地：年租金為當期土
    地申報地價總額乘以5％，系爭作業程序第55點第1項第1款亦
    有明定。查黃松鼎以系爭地上物無權占有系爭土地，為無法
    律上原因受有利益，致原告受有不能使用之損害，則原告依
    民法第179條規定，請求黃松鼎返還自111年1月1日起至返還
    系爭土地之日止之相當於租金之不當得利，即屬有據。本院
    審酌系爭土地於109年1月申報地價為每平方公尺20,592元、
    使用分區為商業區一情，有系爭土地謄本、系爭土地勘清查
    表在卷可稽(本院卷一第19、33頁)。又系爭地上物與系爭房
    屋共用之唯一出入口面臨高雄市三民區覺民路大馬路，附近
    有諸多商家鄰立、交通便利，有附近環境照片及GOOGLE地圖
    街景照片可佐（本院卷二第81至83、185頁)，可見系爭地上
    物之附近生活機能佳、交通運輸便利、具商業繁榮價值，本
    院認原告主張以系爭土地占用面積乘以當年度申報地價週年
    利率5％為基礎計算相當於不當得利之租金，應屬適當。黃松
    鼎抗辯以系爭土地當年度申報地價週年利率5％作為相當租金
    不當得利之依據過高且不合理，不足採信。從而，原告請求
    黃松鼎應給付自111年1月1日起至返還系爭土地之日止，按
    日依系爭土地占用面積乘以當年度申報地價週年利率5％除以
    365日計算之金額，為有理由，應予准許。
五、綜上所述，原告先位之訴，依民法第767條第1項前段及中段
    、民法第179條等規定，請求黃仁茂應拆除系爭地上物，將
    占用土地返還原告，暨請求黃仁茂給付自111年1月1日起至
    返還系爭土地之日止，按日依系爭土地占用面積乘以當年度
    申報地價週年利率5％除以365日計算之金額，為無理由，應
    予駁回。原告備位之訴，依民法第767條第1項前段及中段、
    民法第179條等規定，請求黃松鼎應拆除系爭地上物，將占
    用土地返還原告，暨請求黃松鼎給付自111年1月1日起至返
    還系爭土地之日止，按日依系爭土地占用面積乘以當年度申
    報地價週年利率5％除以365日計算之金額，為有理由，應予
    准許。
六、本件事證已臻明確，兩造其餘攻擊防禦方法，經核與判決結
    果，不生影響，爰不一一論述。
七、據上論結，本件原告先位之訴無理由，備位之訴有理由，依
    民事訴訟法第79條，判決如主文。
中　　華　　民　　國　 111　　年　9 　　月　　28   　日
                  民事第七庭  審判長法  官   楊儭華
                                    法  官   李怡蓉
                                    法  官   藍雅筠
以上正本係照原本作成。
如不服本判決，應於送達後20日內，向本院提出上訴狀並表明上
訴理由，如於本判決宣示後送達前提起上訴者，應於判決送達後
20日內補提上訴理由書（須附繕本）。　　
中　　華　　民　　國　　111 　年　　9 　　月　　28　　日
                                      書記官   蔡毓琦